臺灣新竹地方法院刑事判決　　　　　　　　　　　　　　　九十年度交自字第三號
　　自　訴　人　丙○○
　　被　　　告　甲○○
右列被告因業務過失傷害案件，經自訴人提起自訴，本院判決如左：
    主  文
甲○○從事業務之人，因業務上之過失傷害人，處有期徒刑肆月，如易科罰金，以
佰元折算壹日。
    事  實
一、甲○○係靠行於新竹縣竹北市聯興汽車行之營業小客車駕駛，為從事業務之人，
    於民國九十年二月十四日下午七時十分許，駕駛車號二Ｐ─三五八號計程車搭載
    乘客乙○○，沿新竹縣竹北市○○路行駛欲右轉至同市○○路之公車站牌前停車
    ，適三民路與中華路交岔路口、三民路方向之號誌變為紅燈，甲○○應注意停車
    時應依車輛順行方向緊靠路道路右側，且依當時情形並無不能注意之情事，其所
    駕駛之上開計程車係停在車道上並未緊靠道路右側，竟僅因貪圖一時方便，遂要
    求乘客乙○○在該處下車，乙○○復因未注意後方車輛，而貿然打開該計程車之
    右後車門，該車門當場撞及同向、自後方沿三民路駛來、亦未注意車前狀況、由
    丙○○所騎乘之車號ＭＸＥ─五七三號機車，導致丙○○人車倒地，因而受有左
    第四指遠端指節外傷性截指及左前臂挫擦傷等傷害。
二、案經丙○○向本院提起自訴。
    理  由
一、訊據被告甲○○固坦承有在上開時、地搭載乘客乙○○，並因乙○○開門下車時
    不慎使車門撞及自訴人丙○○受有上開左第四指遠端指節外傷性截指及左前臂挫
    擦傷等傷害之事實，惟矢口否認有何過失，辯稱：我當時有把車子靠邊停，而且
    有打方向燈云云。然查，
（一）右開事實業據自訴人指訴歷歷，自訴人並因此受有左第四指遠端指節外傷性截
      指及左前臂挫擦傷等傷害，有行政院衛生署新竹醫院、新仁醫院之診斷證明書
      共三紙在卷可憑（其中新仁醫院之驗傷診斷書上之人體部位圖部分已清楚標出
      自訴人係左手受傷，與行政院衛生署新竹醫院之診斷相同，而新仁醫院在其出
      具之診斷證明書上寫自訴人係「右」手受有上開傷勢，與顯係誤載）；再經本
      院傳訊證人即乘客乙○○，其證稱：我本來要到中華路的公車站牌下車，車子
      停在三民路上，但碰到紅綠燈，司機就叫我下車，他並沒有把車停在路邊，我
      沒看到自訴人的機車，一開門車門就打到自訴人的機車，自訴人就往旁邊倒等
      語（見本院九十年十月十六日訊問筆錄），自訴人之指訴核與證人乙○○所證
      相合，此外，復有現場照片六幀附卷可憑，自訴人確實因本件車禍而受有上開
      傷勢之事實，可以認定。
（二）按汽車駕駛人於停車時，應注意停車時應依車輛順行方向緊靠路道路右側，道
      路交通安全規則第一百十二條第一項第十款定有明文。本件被告於停車下客時
      ，並未將其所駕駛之計程車緊靠道路右側停車之事實，除據自訴人指訴在卷外
      ，並經證人乙○○結證屬實，是被告所辯顯係卸責之詞，不足採信，而被告應
      注意上開規定，並能注意而竟未注意，即讓乘客即證人乙○○下車，其顯有過
      失至明，且被告之過失行為與自訴人受傷之結果間，顯有相當因果關係。
    綜上所述，本件事證已臻明確，被告之過失犯行洵堪認定，應予依法論科。
二、按打傷人手指成廢，為手之一部喪失活動之能力，尚非毀敗全肢之機能，與刑法
    之重傷不同，而刑法第十條第四項第四款所稱毀敗一肢以上之機能，係指肢體因
    傷害之結果完全喪失其效用者而言（最高法院著有十九年非字第一三七號、二十
    八年上字第三八Ｏ六號判例意旨可參）。今自訴人因被告疏於注意之行為，導致
    其受有左手第四指遠端指節外傷性截指之傷害，傷勢雖非輕，但並未因此使其第
    四指之功能喪失，應仍屬普通傷害之情形。被告甲○○係職業駕駛人，其於駕駛
    過程中肇車，致被害人丙○○受傷，核其所為，係犯刑法第二百八十四條第二項
    前段之業務過失致普通傷害罪。爰審酌被告身為職業駕駛人，竟貪圖自己的便利
    即任意使乘客下車，導致被害人不及防範而受傷，於犯罪後復盡力卸責，犯罪後
    態度不佳等，並衡量被害人對於本件車禍之發生亦與有過失等一切情狀，量處如
    主文所示之刑，並諭知易科罰金之折算標準，以資警惕。
三、據上論斷，應依刑事訴訟法第三百四十三條、第二百九十九條第一項前段，刑法
    第二百八十四條第二項前段、第四十一條第一項前段，罰金罰鍰提高標準條例第
    一條前段、第二條，判決如主文。
本案經檢察官李翠玲到庭執行職務。
中      華      民  國    九十一    年      一      月    二十二    日
                                    臺灣新竹地方法院交通法庭
                                        法  官  遲中慧
右正本證明與原本無異。
如不服本判決，應於判決送達後十日內向本院提出上訴狀( 應附繕本 )，上訴於
臺灣高等法院。
                                        書記官  龔柏萃
中      華      民      國    九十一    年      一      月    二十二    日
附錄本案論罪科刑法條全文：刑法第二百八十四條第二項前段、
 (過失傷害罪)
從事業務之人，因業務上之過失傷害人者，處一年以下有期徒刑、拘役或
一千元以下罰金，致重傷者，處三年以下有期徒刑、拘役或二千元以下罰
金。
